臺灣臺中地方法院交通事件裁定　　　 100年度交聲字第850號
原處分機關　交通部公路總局臺中區監理所豐原監理站
異　議　人
即受處分人　邱世達
上列受處分人因違反道路交通管理處罰條例案件，對於交通部公
路總局臺中區監理所豐原監理站民國100年2月18日所為裁決（豐
監稽違字第裁63－HE0000000號裁決書），聲明異議，本院裁定
如下：
    主  文
異議駁回。
    理  由
一、原處分機關略以：異議人即受處分人（以下簡稱受處分人）
    邱世達於民國（下同）99年11月1日11時35分許，騎乘車牌
    號碼LES-433號重型機車，行經臺中縣沙鹿鎮（現已升格改
    制為臺中市沙鹿區○○○路與鎮政路口處，因「闖紅燈
    經警方鳴笛並以喊話器要求停車受檢不服稽查加速逃逸」之
    違規，為臺中縣警察局清水分局（現已升格改制為臺中市政
    府警察局清水分局）沙鹿分駐所員警以中縣警交字第HE0000
    000號違反道路交通管理事件通知單攔停舉發。受處分人前
    揭時間、地點被舉發違規事實，係違反道路交通管理處罰條
    例第53條第1項及第60條第1項規定，原處分機關遂於100年2
    月18日以豐監稽違字第裁63－HE0000000號裁決書，裁處受
    處分人罰鍰新臺幣（下同）2,700元、4,500元（合計7,200
    元），並依同條例第63條第1項規定各記違規點數3點、1點
    （合計4點）等語。
二、受處分人聲明異議意旨略以：受處分人是在飲料店打工，因
    外送指定時間將至，一時疏忽了號誌指示，穿越十字路口，
    又正巧遇上當時（選舉期間）有選舉車在宣傳造勢，造勢的
    聲音非常大，因此完全未聽聞員警的警示聲音，後見員警趕
    到，即主動出示證件，員警不理會解釋，就馬上要開單！受
    處分人知未依號誌指示是不對，但對罰單所列之「拒絕停車
    接受稽查而逃逸」與事實不符，爰就此部分表示異議等語。
三、按法院受理有關交通事件，準用刑事訴訟法之規定；又受處
    分人不服第8條主管機關所為之處罰得於接到裁決之翌日起2
    0日內向管轄地方法院聲明異議，道路交通管理處罰條例第8
    9條前段、第87條第1項分別定有明文。再者，聲明異議，應
    以司法狀紙，敘述異議之理由，提出於原處分機關為之，道
    路交通事件處理辦法第12條前段亦有明文。又基於擴大保障
    人民救濟權之觀點，對於人民陳述不服原處分機關裁決之聲
    明異議方式，雖應予從寬認定，而不拘泥於當事人不服之方
    式係使用申訴或異議等語句，或未依司法狀紙之格式為之，
    而有相異之處理，亦即只要當事人於收受裁決書後所為不服
    之意思表示，係以書狀載明其所不服之裁決之日期、字號及
    理由，而能確定該具體案件者，即應認為係屬合法之聲明異
    議，不因未使用聲明異議之用語，而為不同之認定（最高法
    院88年度台抗字第114號裁定及臺灣高等法院96年度交抗字
    第37號裁定之意旨參照）。然依卷附原處分機關檢送之陳情
    案件紀錄表內容觀之，雖載有受處分人姓名及不服裁決之理
    由，惟關於本件裁決書之日期、字號及撰狀日期均付諸缺如
    ，亦未見有受處分人之簽名或蓋章，本院尚無從判斷受處分
    人為何人，自難謂已合法提出異議之聲明，受處分人所為之
    聲明異議，自屬於法未合。
四、次按汽車駕駛人，行經有燈光號誌管制之交岔路口闖紅燈者
    ，處1,800元以上5,400元以下罰鍰，並記違規點數3點，道
    路交通管理處罰條例第53條第1項、第63條第1項第3款定有
    明文。又汽車駕駛人，駕駛汽車有違反道路交通管理處罰條
    例之行為，經交通勤務警察或依法令執行交通稽查任務人員
    制止時，不聽制止或拒絕停車接受稽查而逃逸者，除按各該
    條規定處罰外，處3,000元以上6,000元以下罰鍰，並記違規
    點數1點，同條例第60條第1項、第63條第1項第1款亦規定甚
    明。經查：
  （一）受處分人於上揭時、地，騎乘前開重型機車，因有「駕
        車行經有燈光號誌管制之交岔路口闖紅燈」及「違反處
        罰條例之行為，拒絕停車接受稽查而逃逸」之違規，經
        原臺中縣警察局清水分局沙鹿分駐所員警攔停舉發等情
        ，有臺中縣警察局中縣警交字第HE0000000號舉發違反
        道路交通管理事件通知單附卷可參，可堪認定。
  （二）受處分人對其有違規闖紅燈之行為，固不爭執，然否認
        有何不服稽查逃逸之違規，並以前揭情詞置辯。惟舉發
        本件交通違規之警員即證人陳志銘於本院訊問時結證：
        「（提示99年11月1日中縣警交字第HE0000000號舉發違
        反道路交通管理事件通知單，本案是否由你所舉發？）
        是的。（舉發情形如何？）當時我們駕駛警車行駛於鎮
        ○路接近中山路時，發現受處分人行駛在中山路往中棲
        路方向直行，到達鎮政路口時闖紅燈。受處分人闖紅燈
        經過路口時，有回頭往右看到我們警車，隨即加速直行
        ，我們就駕車以最大聲的警報器及喊話器告知受處分人
        ：LES-433號機車停車受檢，但受處分人並未停車，到
        了七賢路口，受處分人又完全轉頭往後看了我們一次，
        並繼續往中棲路方向行駛，剛好中棲路口當時號誌是紅
        燈，我們隨即於中棲路機車停車處右側路旁攔停受處分
        人。取締當時受處分人是戴半罩式樣安全帽，不可能沒
        有聽到警笛及喊話器的聲音。（你們取締當時有無剛好
        選舉期間，選舉車於取締處所宣傳造勢？）沒有，且當
        天沒有選舉車造勢活動。（你與受處分人是否認識，有
        無恩怨，是否會誣陷受處分人？）不認識，也無恩怨，
        也不會誣陷受處分人。」等語綦詳（見本院100年3月29
        日訊問筆錄），並有證人提出之現場示意圖（載有受處
        分人行向、攔停地點等相關位置）、取締當時對話錄音
        光碟、採證照片（受處分人違規當時頭戴半罩式樣安全
        帽）在卷可稽。經核證人陳志銘前開證詞係就案發當時
        親身經歷舉發受處分人違規經過所為之陳述，所證內容
        ，不論係其如何察知受處分人闖紅燈、經其鳴笛並以喊
        叫器喝令受處分人停車、乃至於受處分人於逃逸時尚且
        回頭觀望等情節證述詳細明確，未見有何瑕疵，衡諸證
        人陳志銘平日職司道路交通指揮勤務工作，與本件受處
        分人夙無仇恨怨隙，本院已難想像其有何故意羅織不實
        內容以陷受處分人不利之動機。復依卷內證據資料並無
        任何積極證據足以證明證人上開證詞係屬虛偽，亦無足
        以令人顯信證人證述為不可採之品性證據或前科證據存
        在，本院自不得僅以證人為本件掣單告發受處分人之員
        警而全盤抹煞其在訴訟上所具有之證人資格及其證言之
        證明力。另受處分人亦自承確有行經該交岔路口違規闖
        紅燈之情，益徵證人前揭所證，確屬實情，甚值採信。
        再者，本院職權勘驗證人提出之對話光碟內容顯示，受
        處分人為警攔停舉發之時，除不否認有違規闖紅燈外，
        尚自承：「我不是說不要停，我是趕著要去，後面有人
        在叭，我也不知道是什麼」等語，足見受處分人對於員
        警鳴笛並以喊叫器示意其停車受檢等情，應有所聽聞，
        況其於員警攔停之前，既有轉頭回望，對於在後追趕之
        警車，亦無未看見之理，而衡諸常情，一般社會大眾違
        規時對於交通勤務警察駕車在後追趕，並鳴笛示意，應
        均能意識係執行交通稽查任務攔停車輛之取締動作，受
        處分人既已發現有警車追隨且明知警察鳴笛、喊話，理
        應停車受檢卻仍不聽指揮，並逕行加速駛離，足見其確
        有拒絕停車接受稽查而逃逸之故意及行為。是受處分人
        辯稱：伊並未聽聞員警之警示聲音，無拒絕停車接受稽
        查而逃逸之違規行為云云，尚非可採。從而，原處分機
        關據以援引上開規定，裁處受處分人罰鍰4,500元，並
        記違規點數1點，核無違誤。至受處分人就其「駕車行
        經有燈光號誌管制之交岔路口闖紅燈」違規部分，並未
        聲明異議，此部分之處分自非屬本院應予審究之範圍，
        併此敘明之。
五、綜上所述，原處分機關所為之處分，並無違法不當，且本件
    異議不合法律上之程式，應予駁回。至於道路交通事件處理
    辦法第17條但書固然規定，不合法律上之程式可補正，應先
    定期命補正，而簽名之欠缺，係屬可以補正之事項，惟因本
    件聲明異議，亦屬於法無據，為無理由，業如前述，本院認
    無再行定期命其補正之必要，併此指明。
六、據上論斷，應依道路交通管理處罰條例第87條第2項，道路
    交通事件處理辦法第18條、第19條，裁定如主文。
中    華    民    國   100    年    4     月    8     日
                        臺灣臺中地方法院交通法庭
                            法  官    洪  俊  誠
右為正本係照原本作成。
如不服本裁定，應於裁定送達後五日內，向本院提出抗告狀抗告
於臺灣高等法院臺中分院（須附繕本）。
                            書記官    蕭  榮  峰
中    華    民    國   100    年    4     月    8     日